【裁判字號】    95,親,13
【裁判日期】    950925
【裁判案由】    否認婚生子女
【裁判全文】
臺灣彰化地方法院民事判決  95年度親字第13號
原      告  乙○○
訴訟代理人  王能幸律師
被      告  丙○○○○○
被      告  甲○○
上列當事人間否認子女事件，本院於民國95年9月11日言詞辯論
終結，判決如下：
    主  文
原告之訴駁回。
訴訟費用由原告負擔。
    事  實
一、原告主張：原告與被告丙○○○○○本係夫妻，嗣於民國49
    年01月21日離婚，因原告於離婚前一年餘即未與被告蔡歎同
    居，迄至向屏東縣政府申請低收入戶補助（申請戶籍謄本時
    ），始知被告蔡歎生有一女即被告甲○○（民國○○年○○月○○
    日生）。被告蔡歎之受胎雖係在原告與其婚姻關係存續中，
    但甲○○並非原告與被告蔡歎所生，為此依民法第1063條之
    規定，提起否認子女之訴，及提出提出戶籍謄本、屏東縣政
    府函文乙份為證。並聲明：：確認被告甲○○非原告之婚生
    子女；訴訟費用由被告負擔。
二、被告蔡歎答辯：
    被告甲○○是被告蔡歎與後來結婚之夫所生之女，非與原告
    乙○○生的，因不識字，戶籍登記如何辦理的，也不知道。
    被告蔡歎以前沒有告知被告甲○○，被告甲○○問其為何姓
    王，不姓潘，被告蔡歎告訴被告甲○○因要辦戶口登記，要
    登記在乙○○那邊，並說跟其外婆姓王。並聲明：請求適法
    判決。
三、被告甲○○答辯：
    直到接到本件開庭通知書始知原告非被告甲○○之父親。被
    告蔡歎沒有向被告甲○○解釋身分證欄登記的父親為乙○○
    。並聲明：請求適法判決。
    理  由
一、本件原告主張其與被告蔡歎本係夫妻，嗣後於民國49年01月
    21日協議離婚，並同年02月03日生下一女即被告甲○○之事
    實，有戶籍謄本為憑，並為被告蔡歎所不否認，自堪信為真
    實。按民法第1063條第1項推定之婚生子女，如夫妻之一方
    能證明妻非自夫受胎者，得於知悉子女出生之日起，1年內
    提起否認之訴，同條第2項定有明文。次查，原告主張其與
    被告蔡歎於離婚前一年餘即未同居，被告甲○○非伊女兒，
    迄至向屏東縣政府申請低收入戶補助即申請戶籍謄本時，始
    知被告蔡歎生下被告甲○○，登記伊名下云云。被告蔡歎坦
    承被告甲○○非伊與原告所生之事實，然本院函詢屏東縣新
    園鄉戶政事務所關於原告自戶籍資料電腦化後申請戶籍謄本
    等事宜，經回覆稱：該戶政事務所自民國49年至79年間，先
    後於55年、69年、79年各辦理戶口普查一次，且原告自88年
    03 月08日起，至95年07月19日止，先後向該所辦裡終止收
    養登記、戶口名簿換發、戶籍謄本閱覽申請、住所變更登記
    等事宜共有27次，有該事務所95年08月08日第0950001275號
    函附戶籍謄本、原告申請戶籍謄本索引各一紙等情，足認原
    告對於名下有一女即被告甲○○，難謂其經過49年之久，均
    不知情，迄至申請上開低收入戶補助時，始知悉上情云云，
    縱被告甲○○非原告所生之女，因已逾法定一年之除斥期間
    ，故原告為本件之主張，於法殊難謂有合，應予駁回。
二、訴訟費用之負擔：民事訴訟法第78條。
中    華    民    國    95    年    9    月    25    日
                  家事法庭      法  官  張德寬
以上正本係照原本作成
如對本判決上訴須於判決送達後20日內向本院提出上訴狀
中    華    民    國    95    年    9     月    25    日
                                書記官  林政佑


司法院資訊處製作；財團法人民間司法改革基金會備份。
